最　高　行　政　法　院　判　決　　　　　　　　　九十一年度判字第二一○五號
　　上　訴　人　甲○○
　　訴訟代理人　熊賢祺　律師
　　被 上訴 人　臺中縣稅捐稽徵處
　　代　表　人　乙○○
右當事人間因土地增值稅事件，上訴人對於中華民國九十年九月五日臺中高等行政法
院九十年度訴字第九八六號判決，提起上訴。本院判決如左：
　　主  文
上訴駁回。
上訴審訴訟費用由上訴人負擔。
    理  由
一、本件上訴人在原審起訴意旨略以：訴外人張阿緞原有坐落台中縣后里鄉○里段一
    ○二三、一○二四地號（重測前圳寮段一七九之九二、一七九之九三）土地，經
    最高法院八十九年台上字第七八六號判決確定，訴外人張阿緞應以贈與為原因辦
    理所有權移轉登記與上訴人，上訴人乃於八十九年五月二十四日向被上訴人辦理
    土地移轉現值申報，經被上訴人依申報書內所附起訴狀之起訴日八十四年十一月
    二十七日當時之公告現值每平方公尺八、○○○元，核課系爭土地之土地增值稅
    合計新台幣（下同）四、三六九、○一九元。上訴人不服，循序提起本件行政訴
    訟。緣系爭土地原係訴外人張阿緞所有，張阿緞於民國七十四年四月十五日贈與
    上訴人蓋建佛寺供佛，作佛教慈善事業，有張阿緞出具之捐贈證明書可稽，因張
    阿緞人在大陸，未能辦理贈與為原因所有權移轉登記，經上訴人於八十四年十一
    月二十七日向台灣台中地方法院起訴，並經最高法院以八十九年台上字第七八六
    號民事判決張阿緞應將土地所有權移轉登記與上訴人確定。而上訴人早依贈與本
    旨建造佛教慧光精舍，並為其負責人，有寺廟登記證可證。又上訴人每年辦理社
    會救濟（助）、冬令救濟及捐贈學校建設或貧民，迭獲嘉獎，亦有獎狀及收據可
    佐。足證上訴人以系爭土地興辦社會福利服務及社會救助為主要目的之事業，自
    屬社會福利事業，依平均地權條例第三十五條之一及土地稅法第二十八條之一規
    定應免徵土地增值稅。再系爭土地既供蓋佛寺作佛教慈善事業，顯非以營利為目
    的之公益事業用地，依前揭土地法第一百九十二條規定亦得由財政部會同中央地
    政機關呈經行政院核准免稅。被上訴人不查，予以核課，顯屬違法，訴願決定遞
    予維持，同有違誤，請判決予以撤銷等語。
二、被上訴人以：訴外人張阿緞原有坐落台中縣后里鄉○里段一○二三、一○二四地
    號（重測前圳寮段一七九之九二、一七九之九三）土地，經台灣台中地方法院八
    十四年度訴字第二二八三號民事判決，應辦理所有權移轉登記與上訴人，張阿緞
    不服判決提起上訴，於八十九年四月二十日經最高法院八十九年台上字第七八六
    號判決上訴駁回確定，上訴人乃於八十九年五月二十四日向被上訴人辦理土地移
    轉現值申報，經被上訴人依申報書內所附起訴狀之起訴日八十四年十一月二十七
    日當時之公告現值每平方公尺八、○○○元，分別核課系爭土地之土地增值稅一
    、三五八、四九○元及三、○一○、五二九元，並無違誤。又依土地稅法第二十
    八條之一規定，私人捐贈供興辦社會福利事業使用之土地，免徵土地增值稅；惟
    本案係私人間贈與土地，而上訴人雖擔任慧光精舍負責人，系爭土地亦蓋建佛寺
    供佛，然系爭土地係贈與上訴人個人，並非慧光精舍，且上訴人係自然人並非土
    地稅法施行細則所稱之社會福利事業，不符合土地稅法第二十八條之一免徵土地
    增值稅之規定。另上訴人主張之土地法第一百九十二條第七款得免稅或減稅之規
    定，有關之減免業經行政院依土地稅法第六條及平均地權條例第二十五條之授權
    訂定土地稅減免規則，關於土地增值稅之減免並無本案可適用之條款。是上訴人
    主張，核無可採等語，資為抗辯。
三、原審斟酌全辯論意旨及調查證據之結果，以：上訴人雖依贈與本旨建造佛教慧光
    精舍供佛，並自任其負責人，有寺廟登記證可證。然上訴人以自然人個人受贈，
    非依法經社會福利事業主管機關許可設立，以興辦社會福利服務及社會救助為主
    要目的事業之「財團法人」，與土地稅法第二十八條之一及平均地權條例第三十
    五條之一規定免徵土地增值稅之規定不符。從而被上訴人於上訴人八十九年五月
    二十四日，基於贈與之法律關係判決移轉之民事確定判決，申請辦理系爭土地所
    有權移轉現值申報時，依土地稅法第三十條第一項第四款之規定，以上訴人向台
    灣台中地方法院起訴之日（即八十四年十一月二十七日）之當期公告土地現值，
    每平方公尺八、○○○元，核課系爭土地之土地增值稅，於法並無不合，復查及
    訴願決定遞予維持，亦無違誤。據以駁回上訴人於原審之訴。
四、本院查：行政院院會九十年九月十九日通過我國首部「宗教團體法」，仍屬草案
    ，未經立法院三讀通過，尚非法律，自無從加以適用。上訴意旨援引該草案據以
    主張，自無可採。次查上訴人所提財政部六十九年四月二日台財稅第二二一六三
    七號函及內政部七十年六月廿二日台內地字第二七八三三號函，係指以寺廟之資
    金購置，因受限法令規定，先將土地所有權登記在寺廟負責人名下，嗣後須變更
    為寺廟所有時，在原辦理所有權登記於住持名下時如已註明係為將來設立之寺廟
    所購置或土地自始為寺廟使用，且經內政部證明取得土地之資金為寺廟所支付，
    或土地登記在私人名下，有公開之文件紀錄資料可認定土地係寺廟利用該私人所
    購置等情形，准以更名方式辦理變更登記，免徵土地增值稅。惟本案係姊妹爭訟
    經判決移轉土地案件，判決由案外人張阿緞（上訴人之姊）移轉土地予上訴人甲
    ○○，雖上訴人為慧光精舍之負責人且慧光經舍亦有寺廟登記，惟系爭土地贈與
    上訴人個人，並非慧光經舍，且宗教團體受贈目前亦無免徵土地增值稅之規定，
    上訴人主張顯係誤解法令。另本案經上訴人於八十九年五月二十四日檢具八十九
    年四月二十日最高法院八十九年台上字第七八六號判決向被上訴人辦理土地移轉
    現值申報，被上訴人依土地稅法第三十條第一項第四款之規定，以上訴人向台灣
    台中地方法院起訴日（即八十四年十一月二十七日）之當期公告土地現值，核課
    系爭土地之土地增值稅，並無違誤，上訴人主張因不可抗力之事實，致無法於訂
    定贈與契約之日起三十日內申報土地移轉現值，請求以契約日七十四年四月十五
    日之公告現值為移轉現值，並無法律依據。綜上，原判決將訴願決定及原處分（
    復查決定）予以維持，駁回上訴人在原審之訴，並無違誤。上訴意旨指摘原判決
    違誤，求予廢棄，為無理由，應予駁回。
據上論結，本件上訴為無理由，爰依行政訴訟法第二百五十五條第一項、第九十八條
第三項前段，判決如主文。
中　　華　　民　　國　　九十一　　　年　　 十一 　　　月　  二十二　　　日
                    最 高 行 政 法 院  第 一 庭
                                審 判 長 法  官　　　蔡　進　田
                                         法  官      鄭  淑  貞
                                         法  官　　　林　家　惠
                                         法  官　　　黃　璽　君
                                         法  官　　　廖　宏　明
右  正  本  證  明  與  原  本  無  異
　　　　　　　　　　　　　　　　　　　　 法院書記官　彭  秀  玲
中　　華　　民　　國　　九十一　　　年　　　十一　　　月　　二十二　　　日
